臺灣新北地方法院民事判決
111年度重訴字第537號
原      告  施㛄瑊  


被      告  葉少洋  



            謝宥宏  


            汪立煒  


上列當事人間請求侵權行為損害賠償事件，經本院刑事庭移送前
來（附民案號：111年度附民字第430號，刑事案號：111年度原
訴字第22號），本院於民國111年10月31日言詞辯論終結，判決
如下：
    主  文
一、被告丙○○、丁○○、甲○○應給付原告新臺幣壹仟貳佰陸拾萬元
    ，及自民國111年3月29日起至清償日止，按年息百分之五計
    算之利息。
二、原告其餘之訴駁回。
三、訴訟費用由被告負擔百分之二十五，餘由原告負擔。
四、本判決第一項於原告以新臺幣肆佰貳拾萬元供擔保後，得假
    執行。但被告如以新臺幣壹仟貳佰陸拾萬元為原告預供擔保
    ，得免為假執行。
五、原告其餘假執行之聲請駁回。
    事實及理由
壹、程序方面：
    本件被告丁○○未於言詞辯論期日到場，核無民事訴訟法第38
    6條所列各款情形，依原告之聲請，由其一造辯論而為判決
    。
貳、實體方面：
一、原告主張：被告丙○○於民國109年7月間，得知原告欲出售一
    批貴重珠寶，竟夥同被告丁○○、甲○○及訴外人賴帝羽等人共
    同意圖為自己不法之所有，基於三人以上共同犯詐欺取財之
    犯意聯絡，丙○○先向原告訛稱有認識之門路可代為出售珠寶
    。復於109年8月間，以通訊軟體LINE（暱稱「桀」）向原告
    佯稱已尋得珠寶之買家，並向原告表示可以先行借款新臺幣
    （下同）60萬元與原告，藉此取得原告之信任。原告於109
    年8月20日13時30分許，攜帶該批欲出售之珠寶前往新北市○○區○○○路000號之中國信託商業銀行三重分行（下稱中國信
    託三重分行）二樓貴賓室，與丁○○、甲○○見面，丁○○等人向
    原告訛稱：丙○○另有要務，不克前來，由其等前來代收珠寶
    云云，並由丁○○代理丙○○簽立委託書2紙，且在委託書上記
    明「乙○○於109年8月20日將一批翡翠珠寶計35件（下合稱系
    爭珠寶），委託丙○○或代表人丁○○代為銷售（下略）」、另
    1紙正式委託書上記明「茲於109年8月20日開始，乙○○將翡
    翠珠寶委託丙○○代為銷售（下略）」等事項後，副本交還原
    告收執，丁○○同時交付60萬元借款與原告，致原告陷於錯誤
    ，誤信丙○○、丁○○及甲○○等人，確已為其覓得珠寶買家，並
    立據為憑，已足以供其保障，並將該批35件之系爭珠寶交付
    與丁○○、甲○○等人，丁○○再依丙○○之指示，將1紙票面金額
    為920萬之空頭支票（支票號碼：AH0000000、發票人：廣澤
    通信企業有限公司、蘇再興）（下稱系爭支票）交付與原告
    ，用以取信於原告。丙○○於取得系爭珠寶後，旋指示由丁○○
    、訴外人賴帝羽於同年8月28日，前往臺北市○○區○○○路0段0
    00號之補破網有限公司，由賴帝羽以117萬元之價格，將上
    開之其中32件珠寶變賣（剩餘3件未變賣）。嗣原告催討無
    著，復持系爭支票提示付款亦不獲兌現，始悉受騙。而系爭
    珠寶價值共計5千萬元。為此，原告依民法第184條第1項前
    段、後段、第185條侵權行為損害賠償請求權，請求被告3人
    賠償5千萬元等語。並聲明：㈠被告應給付原告5千萬元，及
    自起訴狀繕本送達翌日起至清償日止，按年息5%計算之利息
    。㈡原告願供擔保，請准宣告假執行。
二、被告丁○○未於言詞辯論期日到場，亦未提出書狀作何聲明或
    陳述。 
三、被告丙○○抗辯：
　㈠我對於臺灣新北地方法院111年度原訴字第22號刑事判決所認定被告3人共同對原告詐欺取財之事實有爭執。因為我認為這只是買賣糾紛，不算詐欺。我有做到代售，且我也有把錢給原告了。
　㈡系爭珠寶是丁○○去拿的，委託書就已經有寫明是丁○○代簽，
    而我不在場，我怎麼會知道後面多補上一句價值5000萬元。
    原告提出的委託書我有質疑，因為原來記載34件，後來塗掉
    改成35件，丁○○有在旁邊簽名。但委託書上「價值5000萬元
    」的部分，丁○○沒有簽名，我認為這部分是後來寫上去的。
  ㈢系爭珠寶的標價我有看過，都是用日幣標價，且是原告自己
    標價的，而且不是每件珠寶都有具體的金額，且也沒有經過
    鑑價，所以丁○○拿到系爭珠寶才會與我四處去找當舖，詢問
    這批珠寶的價值為何，這當中有問到最高的金額就是117 萬
    元，沒有更高的了，且當時因原告還有欠我60萬元，所以我
    有向原告表示要扣除這60萬元的借款。但刑事判決中沒有將
    我借給原告的60萬元扣除，因為刑事判決表示借款歸借款，
    買賣歸買賣，所以原告應該還是欠我60萬元。
　㈣刑事判決有記載系爭珠寶的價值是117萬元，所以我認為系爭
    珠寶的價值沒有到5000萬元，而且我與丁○○有各拿50萬元出
    來和解，都已經支付給原告了。
  ㈤答辯聲明：原告之訴駁回。
四、被告丙○○抗辯：我對於臺灣新北地方法院111年度原訴字第2
    2號刑事判決所認定被告3人共同對原告詐欺取財之事實有爭
    執，我沒有參與，這個案件與我無關，我沒有拿到錢。我否
    認我有詐欺。原告提出的委託書我沒有看過，但我知道有委
    託書這件事。該委託書上面都沒有提到我。且原告說分贓的
    部分，我也沒有分到任何錢，從頭到尾都與我無關等語，並
    為答辯聲明：原告之訴駁回。　　
五、本院之判斷：
　㈠被告3人有無共同向原告詐欺取財之共同侵權行為？
　　按民法第184條第1項規定：「因故意或過失，不法侵害他人
    之權利者，負損害賠償責任。故意以背於善良風俗之方法，
    加損害於他人者亦同。」、第185條規定：「數人共同不法
    侵害他人之權利者，連帶負損害賠償責任。不能知其中孰為
    加害人者亦同。造意人及幫助人，視為共同行為人。」。而
    民法第185條第2項所規定視為共同行為人之造意人，乃教唆
    為侵權行為之造意；所謂視為共同行為人之幫助人，係指以
    積極的或消極的行為，對實施侵權行為人予以助力，促成其
    侵權行為之實施者而言（最高法院98年度台上字第1790號、
    101年度台抗字第493號裁判要旨參照）。又所謂共同侵權行
    為，係指數人共同不法對於同一之損害，與以條件或原因之
    行為。加害人於共同侵害權利之目的範圍內，各自分擔實行
    行為之一部，而互相利用他人之行為，以達其目的者，仍不
    失為共同侵權行為人，而應對於全部所發生之結果，連帶負
    損害賠償責任（最高法院78年度台上字第2479號裁判要旨參
    照）。本件原告以：其主張被告3人對其之侵權行為事實，
    是同本院111年度原訴字第22號刑事判決所認定被告3人對其
    詐欺取財之犯罪事實（見本院重訴字卷第201頁）。被告丙○○、甲○○雖否認有上開刑事判決所認定之被告3人共同向原告
    詐欺取財之系爭侵權行為，並以前開情詞為辯，然查：
　1.被告丁○○於本件經合法通知未到庭，亦未提出書狀為何爭執
    ，且其於本院111年度原訴字第22號刑事案件（下稱系爭刑
    案）準備程序及審理時，就其有上開刑事判決所認定與被告
    丙○○、甲○○等人共同向原告詐欺取財詐之犯行部分，亦自白
    在卷，此經本院調閱系爭刑案電子卷證。故被告丁○○有原告
    所主張詐欺取財之侵權行為，應堪認定。
　2.被告丙○○、甲○○部分，則查：
　⑴被告丙○○於系爭刑案審理時，坦承其有於109年5月間與原告
    聯繫珠寶買賣事宜，且原告所交付之系爭珠寶遭以117萬元
    售出，以及扣除伊借給原告之60萬元後，伊分得27萬元，丁○○拿走30萬元等語（見系爭刑案本院刑事卷二第484-38至48
    4-41頁）。被告甲○○於系爭刑案審理時坦承有於109年8月20
    日陪同丁○○前往中國信託三重分行與原告見面，且原告所交
    付之系爭珠寶遭以117萬元售出等情（見系爭刑案本院刑事
    卷三第72頁）。以及被告丁○○於系爭刑案供稱：系爭珠寶後
    來我是拿到南港，那間公司好像叫做補破網賣了117萬元，
    那時候我把117萬元拿去丙○○那裡，60萬先歸還丙○○，我們
    討論之後，丙○○就說剩下的我們一人一半等語（見系爭刑案
    本院刑事卷二第484-22、484-23頁）。
　⑵原告於110年9月23日、110年12月17日、111年1月19日系爭刑
    案偵查及本院刑事庭111年5月27日審理時均證稱：伊跟丙○○
    說因為公司需要資金，所以想要處理掉一些珠寶換現金，方
    便周轉，丙○○跟伊說有認識貴婦團，有通路可以幫伊出售手
    中的珠寶，後伊與丙○○、甲○○、丁○○也有一起去北投吃飯認
    識大家，伊也帶了些珠寶去給他們看，伊於109年8月20日在
    中國信託三重分行，本來要把珠寶交給丙○○，但是葉少說沒
    空不能來並會交代小弟過來，當天係丁○○跟另一位小弟（即
    甲○○）代替丙○○在場，交付珠寶當場丁○○跟另一位小弟還有
    跟丙○○通電話，伊有詢問說「是不是葉哥（即丙○○）打給你
    」，對方回覆說「是」，丙○○期間不斷打電話過來了解狀況
    ，伊總共交了35件珠寶，並另外向丙○○借了60萬元周轉，這
    60萬元與珠寶的擔保無關，單純借款，而丁○○代替丙○○簽了
    兩份委託書，委託書上面的受託人是丙○○，不是丁○○，丁○○
    只是代簽，伊珠寶交出去後主要聯繫對象還是丙○○，但是之
    後過了很久都沒有珠寶賣出去的消息，期間丙○○有說珠寶的
    部分找到買家了，已經拿了錢要給伊，不過之後還是沒有消
    息，伊繼續向丙○○、丁○○索討珠寶，但是丙○○、丁○○都一再
    推託，丁○○給的面額920萬元支票也跳票了，伊從頭到尾都
    是委託丙○○出售珠寶。至於甲○○在中國信託三重分行有幫忙
    伊提珠寶，甲○○介紹自己是丙○○的小弟，結束後甲○○與丁○○
    一起把珠寶拿走，所以伊認為甲○○也是代表丙○○出現，之前
    在北投聚餐時伊有拿珠寶給大家看，但是當時伊跟甲○○沒什
    麼互動等語（見臺灣新北地方檢察署110年度偵字第26954號
    卷，下稱偵26954卷，第91至93頁、第281至285頁、第427至
    433頁，系爭刑案本院刑事卷二第484-3至484-19頁）。
　⑶被告丁○○於111年1月19日系爭刑案偵查中及本院刑事庭111年
    3月21日、同年5月27日準備程序及審理時均證稱：交付珠寶
    之前伊也有與乙○○一起吃飯，吃飯過程中乙○○有抱怨自己公
    司有資金缺口，會想要賣珠寶，丙○○本來於109年8月20日要
    與乙○○在三重的中國信託見面，但是當日丙○○突然打電話給
    伊說來不及過去，伊就先去找丙○○拿60萬元，伊再自己前往
    中國信託三重分行，並且在樓下遇到甲○○陪同伊一起上去，
    甲○○說自己係丙○○叫其來「看頭看尾」，從頭到尾丙○○都是
    主要的受託人，而且丙○○請伊接洽的時候也有請伊轉達乙○○
    說借貸歸借貸、買賣（珠寶）歸買賣，伊拿到珠寶之後丙○○
    就回來了，伊就把珠寶交給丙○○，一週後伊與丙○○一起將珠
    寶拿去鑑價，之後就全交給丙○○，過一陣子丙○○就決定要將
    這些珠寶變賣，並且請伊跟賴帝羽將珠寶賣掉，變賣的地點
    是臺北市南港區的「再生」萬物皆可收，變賣的錢伊也有拿
    去丙○○北投的住處給他，伊與丙○○把變賣的錢分掉，伊最後
    拿到近30萬元報酬等語（見偵26954卷第427至433頁，本院
    刑事卷一第563頁，本院刑事卷二第484-20至484-36頁）。
　⑷依原告、被告丁○○前開於系爭刑案證述之內容可知，原告主
    要委託者即為被告丙○○，被告丁○○亦證稱本件係因丙○○臨時
    有事無法前往，才由其代為出面，且60萬元借款與珠寶委任
    出售係屬二事等情，證述之內容均相同。又被告甲○○係由被
    告丙○○指派前往看頭看尾，而被告丙○○於原告交付系爭珠寶
    後，隨即向被告丁○○取走系爭珠寶等情明確。又原告所交付
    委任丙○○出售之系爭珠寶，於被告丙○○取得系爭珠寶後之一
    週即109年8月28日即遭變賣等情，並有補破網有限公司一時
    性交易紀錄（出賣人：賴帝羽，交易日期：109年8月28日即
    變賣，總計：(32件)117萬元）、網站公開拍賣照片在卷可
    參(見偵26954卷第537至555頁)，復有110年3月11日指認犯
    罪嫌疑紀錄表(原告指認被告丙○○、丁○○)、109年8月20日之
    委託書、109年8月20日正式委託書、面額920萬之支票、台
    灣票據交換所退票理由單、被告丁○○收受其珠寶1批之現場
    照片、GIA證書及寶石鑑定書照片、109年8月20日被告丁○○
    、甲○○共同向原告收受珠寶當時之對話錄音譯文、109年8月
    11日、109年8月20日至110年2月9日與暱稱「桀」即被告丙○○之LINE對話紀錄擷圖、109年9月1日至110年3月10日與暱稱
    「宏」即被告丁○○之LINE對話紀錄擷圖等附卷可稽（見偵26
    954卷第17至23頁、第35至43頁、第97頁、第107至108頁、
    第114至184頁、第199至223頁、第461至485頁）。
　⑸另審之109年8月20日14時許，被告丁○○、甲○○在中國信託三
    重分行2樓VIP櫃檯前共同向原告收受系爭珠寶當之對話錄音
    譯文（見偵26954卷第131至134頁），譯文如下：「（宏即
    同案被告丁○○、汪即被告甲○○，施即原告乙○○）
　　宏：施姐，辛苦妳了，好像感覺很重吧！喂…大哥，你看一
　　    下，施姐這裡有準備借據，沒有本票…好，好。
　　(被告丁○○與被告丙○○電話中)
　　施：他又沒說要開本票。
　　宏：好，好，OK，OK。
　　施：沒事吧!這邊就寫你代收就好了。
　　宏：可是我不能簽他的名字呀！
　　施：簽你的名字啦！
　　宏：喂…所以借據上面是打你的名字，上面是葉哥（即被告
　　    丙○○）的名字
　　施：你代收就好了。
　　宏：可是你上面是打葉哥的名字，沒關係，我就簽我的名
　　    字。
　　施：那你上面就寫你代收。
　　宏：不是，應該是代付。
　　施：對，是代付，一份給你。
　　施：所以大家配合，第一次比較麻煩，以後就不需要這樣子
　　    ，大家互相信任，因為我要靠你幫我賺錢。正式委託書
　　    ，這個也是你代表人。
　　宏：我看一下，這邊我們改掉，改成現金好不好?葉哥不希
　　    望他的帳戶有進帳，因為做這個比較敏感，因平常可能
　　    會有檢察官…
　　施：喔，了解，銀行帳戶就給他改掉。
　　宏：施姐妳給他劃掉。
　　施：所以到時候我付現金給你，你付現金給我，我付現金給
　　    你就對了!所以不付到我的銀行帳戶就對了，你專心一
　　    點好不好!
　　宏：葉哥在傳訊息，所以都用現金，稍等一下…
　　汪：基本是這樣，我哥（即被告丙○○）喜歡用現金。
　　施：到底誰才是哥，誰才是弟？
　　汪：沒有，我哥是丙○○。
　　施：他是你親哥哥喔？
　　汪:不是啦，因為我是跟他做事，我哥比較習慣性用現金付
　　   款，現在銀行法是這樣，大筆資金銀行會查帳。
　　宏：…那葉哥，你要跟施姊講話?好…（與被告丙○○通話
　　   中）葉哥的意思說，這邊不要跟這個混到一起，就是借
　　   款歸借款，委託買賣歸委託買賣，所以我們把這後面劃
　　   掉。
　　施：好，0K，行！
　　宏：這樣我們比較清楚，光借據，人家如果要斟酌到…最後
　　    萬一有爭議。那請施姐簽個名。
　　施：所以這個就都不要是不是？不付到我的戶頭？
　　宏：這個付到你戶頭可以，反正付給葉哥就是現金，葉哥說
　　    他現在正在忙，就那個大姐爸爸昨天過世…
　　汪：大哥說他在南部
　　施：所以他今天就沒辦法上來就對了
　　宏：他叫我去幫忙處理這60萬。
　　施：你們隨便都有。
　　宏：我身上的錢是不能隨便亂動。我要不要蓋手印？
　　（中略）
　　施：沒關係，這樣我背得好重，等一下你提就知道。那以後
　　    這方面我是跟你聯絡，是不是？
　　宏：嗯…主要你還是跟葉哥聯絡比較好。
　　施：那我跟你商量，你賣一件東西的時候，問我這個價錢可
　　    不可以，還是說…
　　宏：如果說…...看你啊!如果要每一件都跟你報備…
　　施：我只要不賠錢，夠你們2成，我這樣就好，就可以了。
　　    你只要圖給我，那我好，可以就好了，這樣最簡單了。
　　宏：(與被告丙○○通話中)，施姐，我可以先拿出來看？
　　施：這一批打開，然後拍個照。」。
　　由上開現場對話內容之譯文可知，被告丁○○雖係出面代理收
    受原告委任出賣之系爭珠寶，然其在場時仍不斷與被告丙○○
    通電話，基本上收受珠寶、簽委託書等等相關細節均係由被
    告丙○○決定，被告丁○○僅代理被告丙○○出面，並在現場明示
    代理之意旨，而被告甲○○於現場亦承認其就是丙○○的小弟，
    跟著丙○○做事，本件亦由被告丙○○所指揮前往中國信託三重
    分行等情明確。
  ⑹原告與被告丙○○之通訊軟體LINE對話內容擷圖（見偵26954卷
    第114至129），如下：「（施即告訴人乙○○，葉即被告丙○○
    ）
　　（前略）
　　109年9月15日
　　施：不能再讓對方拖了!(下午4:41)
　　施：阿宏已2日未回應 廠商要的緊 我做生意最講求信用 說
　　    好今要給的現金票 未有消息 請你幫忙問一下(下午6:4
　　    7)
　　施：他都不接電話(下午6:47)
　　施：莫非買家是來誆我的請你幫忙處理吧! (下午7:27)
　　葉：(語音通話4分28秒) (下午9:45)
　　葉：姐姐我正在周旋(下午10:16)
　　葉：有消息立即通知你(下午10:16)
　　葉：真是辛苦你了(下午10:16)
　　施：謝謝(下午10:16)
　　施：因疫情重創紡織業客人開票多一個月才週轉不來下個月
　　    就沒此問題所以務必讓我度過最後難關拜託! (下午11:
　　    33)
　　109年9月16日
　　葉：我一定對盡力(上午5:03)
　　施：謝謝(上午9:02)
　　109年9月17日
　　葉：我真的有想幫你(上午3:58)
　　葉：只是我最近真的有困難！否則我一定不會讓你這麼煩惱
　　    (上午3:59)
　　109年9月18日
　　葉：姐姐我都有想認真幫忙你，但是我也有很多事情要忙
　　    (上午1:53)
　　葉：能不能我有消息在跟你說(上午1:53)
　　葉：你每天都這樣問我(上午1:53)
　　葉：我實在很為難…(上午1:53)
　　（時間不明）
　　施：我查銀行 給我南港的電話0000000是空號 這完全是詐
　　    騙 你給我一張無效票 阿宏這不對喔！這樣跟你有關係
　　    了!請紿我一個解釋(下午12:58)
　　施：(傳送本件支票照片) (下午12:59)
　　施：(語音通話1分9秒) (下午6:08)
　　施：(傳送店面照片2張) (下午6:08)
　　施：阿宏被詐騙了! (下午6:08)
　　施：這是空頭支票(下午6:09)
　　（時間不明）
　　葉：好啊(下午4:35)
　　葉：我明天有約一個強力金主(下午4:35)
　　施：上次我的廠商 因沒拿到錢 我們解約了！台中的買家 
    　　真是太可惡了! 我只好另找出入 造成我很大的損失真 
　　    是(TMD)他媽的…真的罵起人了！而他的支票 何時拿走
　　    (下午4:44)
　　葉：姐姐別生氣(下午5:11)
　　葉：我會叫阿宏把事情做好(下午5:12)
　　施：我想跟他溝通 幫我找人 謝謝(下午5:13)
　　109年10月23日
　　葉：我今天沒遇到(上午1:43)
　　葉：我會持續打給他(上午1:43)
　　施：請阿宏速處理 他收一張不兌現的支票 又不還我珠寶
　　 　 他有必要說清楚(下午2:45)
　　（中略）
　　110年2月9日
　　施：(語音通話15秒) (下午1:39)
　　施：(語音通話38秒) (下午4:09)
　　施：阿宏還是不接電話 一再推拖 我真的生氣了！別怪我年
　　    後我會提告請他自重 對不住了(下午4:38)
　　葉：我把這話傳給他(下午4:39)
　　施：(傳送與蘇偉的對話擷圖1張)
　　施：真的無言 小葉底下的小弟 怎麼可以這樣不守信用 也
　　    避不見面(下午5:39)
　　葉：(傳送人生好難之貼圖) (下午6:18)
　　施：他們都是你親口跟我保證的 真的該給我一個交待　我
　　    只相信你(下午6:20)
　　葉：有他們消息我會跟你說(下午6:21)
　　施：我絕對做到(下午6:25)
　　葉：姐姐我知道你的為人(下午6:25)」。
　　由上開LINE對話內容可知，被告丙○○明知原告所委任出賣之
    系爭珠寶早於其取得系爭珠寶後一週即將之變賣，並與被告
    丁○○朋分變賣之價金，然被告丙○○於將系爭珠寶變賣後仍不
    斷與原告溝通系爭珠寶出售事宜，以及回報尋找買家、斡旋
    過程，更不時安撫原告不耐之情緒、拖延時間以掩飾系爭珠
    寶早遭變賣之事實。
  ⑺原告與被告丁○○之通訊軟體LINE對話內容擷圖（見偵26954卷
    第137至184），如下：「（施即告訴人乙○○，謝即被告丁○○
    ）
　　（前略）
　　109年9月6日(見偵26954卷第145頁)
　　施：昨晚跟你大哥（即被告丙○○）要約見面時間 他說這2
　　    天忙！再約時間可！但本9/5假日的軋票9/7要兌現欠35
　　    0萬 哥說他算看看 因為一時之間要跟人貼票 金額太大
　　    有困難請幫我注意一下
　　109年9月7日(見偵26954卷第146頁)
　　謝：他（即被告丙○○）昨天沒拿給我(下午5:16)
　　謝：(傳送本案支票照片) (下午5:16)
　　施：沒時間 你當初說的開2個星期(下午5:17)
　　施：葉哥（即被告丙○○） 沒拿給你? (下午5:18)
　　謝：弟弟拍的
　　109年9月10日(見偵26954卷第148頁)
　　謝：珠寶目前 不在我手上了 我如何退回(上午12:02)
　　謝：我已經非常盡力進行換現工作了(上午12:02)
　　施：至少讓他改時間(上午8:46)
　　謝：我剛起來。我昨天很晚休息。(下午2:13)
　　謝：我有聽葉哥說了(下午2:13)
　　109年9月16日(見偵26954卷第149頁）
　　施：不能這樣 一天拖一天(下午2:12)
　　施：你說翡翠在葉大哥那裡 下次見面時先還我 等時機好點
　　    再拿出來賣(下午2:14)」。
　　而上開LINE對話內容亦可得知，被告丁○○於回答原告問題或
    與之溝通時，仍均依照被告丙○○之指示，顯示被告丙○○不僅
    涉入且係主導系爭珠寶委任出售事宜，此與原告、丁○○前開
    於系爭刑案證述之內容大致相符。由此可知被告丙○○自始即
    無協助原告尋找買方之意，其於取得原告交付之系爭珠寶後
    隨即鑑價並以低價出售，而出於加重詐欺取財之犯意，與被
    告丁○○共同詐得原告之珠寶後變賣。
　⑻另被告甲○○在109年8月20日當日陪同被告丁○○前往中國信託
    三重分行時業已向原告自承其係跟著被告丙○○做事，係被告
    丙○○之小弟，並於當日亦與原告談論到系爭珠寶出售事宜，
    顯見其亦明確知悉原告欲變賣珠寶，並且其告訴被告丁○○係
    因被告丙○○之指示而到場「看頭看尾」，可知被告甲○○係代
    替被告丙○○到場監督簽約、交付系爭珠寶過程。而被告丙○○
    為獲取原告之珠寶，藉口能替原告尋找買家並取得原告委任
    變賣之系爭珠寶，即便系爭珠寶事後遭到便宜賤賣，可知系
    爭珠寶即使未如原告所稱值5,000萬元，但仍有一定之價值
    ，被告丙○○並未親自出面，其何以能確保能順利取得原告所
    交付之珠寶，中途不遭被告丁○○或被告甲○○欺騙而私自變賣
    ？換言之，被告丙○○確信其能取得原告交付之珠寶，與被告
    甲○○之積極配合有著密切關係，若被告甲○○並無與被告丙○○
    為犯意聯絡，僅為不知情之第三人單純護送系爭珠寶，面對
    如此鉅額之珠寶，則有非常大之機會取得珠寶後心生貪念，
    反悔護送珠寶而將之據為己有或與被告丁○○朋分，益徵其於
    109年8月20日當日當日護送系爭珠寶之行為，當屬遂行本件
    詐欺取財行為，而與被告丙○○、丁○○就對原告為詐欺取財之
    侵權行為具有意思聯絡以及行為分擔，而與被告丙○○、丁○○
    構成民法第185條規定之共同侵權行為人甚明。
　3.從而，被告3人有共同不法向原告詐欺取財之共同侵權行為
    ，堪以認定，則原告依民法第184條第1項、第185條規定，
    請求被告3人應對其負侵權行為損害賠償之責，即屬有據。
  ㈡原告得請求被告3人賠償之金額為何？
　1.按民法第216條第1項規定：「損害賠償，除法律另有規定或
    契約另有訂定外，應以填補債權人所受損害及所失利益為限
    。」。又如依外部客觀情事觀之，足認其可預期取得之利益
    ，因責任原因事實之發生，致不能取得者，即可認為係所失
    之利益。（最高法院102年度台上字第837號裁判要旨參照）
    。次按關於損害賠償之數額，固應視其實際所受損害之程度
    以定其標準。惟倘在損害已經被證明，而損害額有不能證明
    或證明顯有重大困難之情形，為避免被害人因訴訟上舉證困
    難而使其實體法上損害賠償權利難以實現，法院應審酌一切
    情況，依所得心證定其數額，以兼顧當事人實體權利與程序
    利益之保護，此觀民事訴訟法第222條第2項規定及其立法理
    由自明（最高法院101年度台上字第1452號裁判要旨參照）
    。
　2.原告主張，其交付與被告之系爭珠寶價值5千萬元，遭被告
    以117萬元低賣一節，為被告丙○○、甲○○所否認。是應由原
    告就其此部分主張負舉證之責。而查，原告雖提出原告與被
    告丁○○簽立之委託書影本一份（見本院重訴字卷第210頁）
    ，上載委任人為原告，受委託人為丙○○，代表人為丁○○（代
    ），以及原告於109年8月20日將一批翡翠珠寶計35件委託丙○○或代表人丁○○（代）代為銷售等語。上開文字下方空白處
    則有手寫「價值約5000萬元」之文字。然被告丙○○辯稱：該
    「價值約5000萬元」之文字應該是後來寫上去的等語。而觀
    諸該委託書上手寫文字部分之筆跡，與「價值約5000萬元」
    文字筆跡明顯不同，顯非同一人所書寫，且該委託書原手寫
    翡翠珠寶計「34」件，後塗改為「35」件，並經丁○○於塗改
    處簽名。然上開「價值約5000萬元」之文字加註旁，則無任
    何丁○○之簽章。且被告丁○○於系爭刑案偵查中之111年2月23
    日本院111年度偵聲字第74號聲請延長羈押案訊問時陳稱：
    「我確實有於延長羈押聲請書所載時間點向乙○○收取35件珠
    寶，也有簽兩張委託書，不過我要說明委託書上面記載『價
    值約5000萬元』，我簽名時並未記載，是乙○○她在我簽完名
    後她自己加的，不過我當時有在場，她想我在該記載旁再簽
    名，我拒絕。」等語，有該期日訊問筆錄可稽（見偵26954
    卷第522至523頁）；於111年3月3日檢察官訊問時，被告丁○○仍稱：當天應該是有拿到35件珠寶，這部分在現場跟告訴
    人（即本件原告）點過，寫在委託書上面，但是珠寶價值部
    分，是告訴人後來自己加上去的，而且該批珠寶並沒有5000
    多萬元的價值等語，有該期日訊問筆錄可稽（見偵26954卷
    第562頁）。可認被告丙○○上開所辯並非無據。因此，無論
    該「價值約5000萬元」之文字是否為原告本人所親自書寫或
    請他人所代寫，均無從單憑此註記而得證明系爭珠寶之價值
    確為5千萬元。另原告主張其當初委託被告丙○○的時候，每
    一件都有拍照，每件都有日幣的標價等語，然被告丙○○辯稱
    ：系爭珠寶的標價我有看過，都是用日幣標價，且是原告自
    己標價的，且不是每件珠寶都有具體的金額，而且也沒有經
    過鑑價，所以被告丁○○拿到珠寶才會與我四處去找當舖詢問
    這批珠寶的價值為何，這當中有問到最高的金額就是117萬
    元，沒有更高的了等語。是原告交付系爭珠寶與被告時，系
    爭珠寶上之標價，至多僅係原告欲展示給買家作為買家衡量
    出價之基礎，並非等同系爭珠寶之實際交易價值。
　3.而系爭珠寶35件均未經系爭刑案扣案，未遭變賣之3件亦下
    落不明，已無從由鑑定系爭珠寶實物之方式以證明其實際交
    易價值為何。然被告自承將其中32件珠寶出售獲得價金117
    萬元，可見系爭珠寶具相當之價值。又被告丁○○曾於109年9
    月初交付面額920萬元之系爭支票1紙（票載發票日期109年1
    0月15日）與原告，嗣經原告於109年10月16日提示不獲兌現
    ，此有系爭支票及退票理由單影本可稽（見偵26954卷第35
    、36頁），且經被告丁○○於系爭刑案偵審中供稱在卷（見偵
    26954卷第524至525頁、第565至566頁）。而原告於系爭刑
    案本院刑事庭111年5月27日審理時證稱：「（問：這張920
    萬元支票是何人通知要交給妳的？）是在LINE上面丁○○跟我
    說是丙○○的小弟去拿的，然後交給丁○○，丁○○再交給我，一
    開始是丁○○通知有一張920萬元的支票要給我。（問：當時
    丙○○如何跟妳說這920萬元支票要給妳？）他說珠寶的部分
    有找到買家，已經拿了錢要給我，他沒說是支票，他說已經
    要拿給我，然後就約某一天在自強路上的麥當勞那邊拿給我
    。……（問：這920萬元支票是賣了哪幾件珠寶？）只有珠寶
    ，不包括翡翠，就是祖母綠、紅藍寶。（問：是這25件賣了
    920萬元？）是。（問：這部分價格妳是認可的？）他都已
    經拿給人家了，我也只能認可。」等語，有該期日審判筆錄
    可稽（見系爭刑案本院卷二第484-7頁、第484-19頁）。同
    一期日，被告丁○○證稱：「（問：109年9月8日你拿一張920
    萬元支票給乙○○，這件事是怎麼回事？）其實是這這樣，那
    時候拿到那批珠寶有在微信一些群組還有一些社團PO這批珠
    寶，其實當時已經賣掉了沒有錯，我那時候是想，因為我已
    經知道賣掉的金額不是乙○○要的金額，剛好那時候又有人想
    要買這批珠寶，我這時候想，我就拿這個藉故去拖延乙○○，
    就是因為那時候沒辦法跟乙○○交代了。」、「（問：這張支
    票是何人給你的？）這張支票是那時候林森北路，丙○○有推
    一個微信給我，他說這個人有想買，後面我跟他聯絡後來他
    在林森北路一間熱炒店給我。」…「（問：丙○○推薦給你後
    ，你跟這個買家進行討論的過程中，有無跟丙○○報告過或提
    過你跟他推薦的這個朋友討論了什麼事？）我記得好像有稍
    微講一下而已，就是說他（即買家）想看，但我沒有東西給
    他看，我想辦法可不可以再從那間店拿回來，如果這邊的價
    格真的比較好可以賣給他但後來沒辦法。我那時大概是跟他
    討論這樣而已。」等語，有該期日審判筆錄可稽（見系爭刑
    案本院卷二第484-23頁、第484-27頁）。可認兩造認可系爭
    珠寶至少應有920萬元之價值。再依原告於系爭刑案偵查中
    所提出其與丁○○間110年1月間之LINE對話截圖內容：「丁○○
    ：『已完成會面，對方承諾年前付款1360萬』、原告：『早安
    ，知悉，你珠寶已給他了？從何時開始付，我希望直接匯入
    我戶頭，全清後，我拿大哥的欠條及你的委託書拿現金給你
    們可好』、丁○○：『好』、『還沒給她』…原告：『午安阿宏，有
    談到何時開始付？我最近先需要100萬費用』。上開對話截圖
    ，並經原告於110年1月4日以LINE傳送給被告丙○○。原告並
    於其提出與檢察官之上開LINE截圖上自行加註「第二買家」
    （見偵26954卷第125頁）。可知原告提示系爭支票遭退票之
    後，被告丁○○曾向原告表示另覓得買家出價1360萬元，並經
    原告同意及詢問何時開始付款。可認1360萬元應為原告委託
    被告丙○○出售系爭珠寶，原告已同意並預期可取得之全部價
    金。職是，無論系爭珠寶實際交易價值有無達1360萬元，原
    告因被告3人系爭詐欺取財之共同侵權行為所受損害及所失
    利益，合計應為1360萬元，堪以認定。而原告不爭執被告丙○○、丁○○已於系爭刑案審理中賠償其各50萬元（見本院重訴
    字卷第201頁），並有原告與丙○○之調解筆錄影本、原告與
    丁○○之本院民事試行調解方案書影本各1份在卷可稽（見本
    院附民字卷第67、83頁、系爭刑案本院刑事卷一第709頁）
    。則原告已獲填補之損害100萬元（50萬元＋50萬元＝100萬元
    ），自不得再請求被告賠償。故原告本件得請求賠償之金額
    ，扣除原告已獲賠償之100萬元後，應為1260萬元（1360萬
    元－100萬元＝1260萬元）。因此，原告依民法第184條第1項
    、第185條，得請求被告賠償之金額，應為1260萬元本息。
　4.至被告丙○○另辯稱：原告尚欠伊借款60萬元未扣抵一節，則
    按民法第339條規定：「因故意侵權行為而負擔之債，其債
    務人不得主張抵銷。」，是被告丙○○自不得以其對原告之60
    萬元借款債權，來抵銷其本件因對原告故意侵權行為而負擔
    之債務。
　5.末按民事訴訟採不干涉主義，法院不得就當事人未聲明之事
    項為判決，民事訴訟法第388條定有明文。故成為法院審理
    具體個案範圍之訴之聲明及訴訟標的，除別有規定外，應由
    當事人決定之，法院不得逾越當事人所特定之訴之聲明及訴
    訟標的範圍而為裁判，此為民事訴訟採處分權主義之當然解
    釋。又數人負同一債務或有同一債權，而其給付可分者，除
    法律另有規定或契約另有訂定外，應各平均分擔或分受之，
    民法第271條前段亦定有明文。本件被告3人為共同侵權行為
    人，依民法第185條規定，固應對原告負連帶賠償之責，然
    原告本件訴之聲明係請求被告3人「給付」5千萬元及利息，
    而非請求被告3人「連帶給付」，即原告並未聲明請求被告3
    人負連帶責任，而是主張共同給付。則依民法第271條前段
    規定，並參照最高法院88年度台上字第1656號、107年度台
    上字第2340號、107年度台抗字第488號、110年度台上字第1
    508號裁判要旨，本院即不得為被告3人應為「連帶給付」之
    裁判，併此敘明。
六、從而，原告依侵權行為損害賠償請求權，請求被告3人給付1
    260萬元，及自起訴狀繕本送達翌日即111年3月29日起（見
    本院附民字卷第43、45、47頁送達證書）至清償日止，按年
    息5%計算之法定遲延利息，為有理由，應予准許；逾此部分
    之請求，為無理由，應予駁回。
七、原告陳明願供擔保請准宣告假執行，經核原告勝訴部分，於
    法尚無不合，爰酌定相當之擔保金額准許之，並酌定相當之
    擔保金額准被告供擔保後免為假執行。至原告敗訴部分，其
    此部分假執行之聲請則失去依據，應併駁回。
八、本件事證已臻明確，兩造其餘主張、陳述及所提之證據暨攻
    擊防禦方法，經斟酌後，核與判決結果無影響，毋庸一一贅
    列，附此敘明。
結論：本件原告之訴為一部有理由、一部無理由，依民事訴訟法
第385條第1項前段、第79條、第390條、第392條，判決如主文。
中　　華　　民　　國　　111 　年　　11　　月　　18　　日
                  民事第八庭    法　官　黃信樺
以上正本係照原本作成
如對本判決上訴，須於判決送達後20日內向本院提出上訴狀。如
委任律師提起上訴者，應一併繳納上訴審裁判費。 
中　　華　　民　　國　　111 　年　　11　　月　　18　　日
                                書記官　楊振宗